臺灣屏東地方法院刑事裁定　　　　　　　100年度聲再字第2號
聲　請　人
即受判決人　葉梅英
上列聲請人即受判決人因傷害案件，對於本院於中華民國99年6
月21日所為99年度易字第238 號第一審確定判決（起訴案號：臺
灣屏東地方法院檢察署檢察官99年度調偵字第77號），聲請再審
，本院裁定如下：
    主  文
再審之聲請駁回。
    理  由
一、聲請再審意旨略以：證人即被害人林貞君於偵查、原審審理
    時所證聲請人即受判決人葉梅英有傷害其等語，誠屬誣告之
    言詞，且證人林貞君精神不正常，上開證詞應為虛偽；又起
    訴時並無傷口照片；且同慶醫院診斷證明書之記載與受傷照
    片所示之受傷部位不符，亦與證人林貞君於民事案件所提出
    之留有傷口疤痕之照片歧異，可見證人林貞君所受之傷害非
    聲請人所傷，請求再為傳喚證人林貞君，爰依法聲請再審。
二、按有罪之判決確定後，原判決所憑之證言、鑑定或通譯已證
    明其為虛偽者，或受有罪判決之人，已證明其係被誣告者，
    或因發現確實之新證據，足認受有罪判決之人應受無罪、免
    訴、免刑或輕於原判決所認罪名之判決者，為受判決人之利
    益，得聲請再審，惟第2 款、第3 款之證明，以經判決確定
    ，或其刑事訴訟不能開始或續行非因證據不足者為限，刑事
    訴訟法第420 條第1 項第2 款、第3 款、第6 款、第2 項分
    別定有明文。而該條項第6 款所謂「發見確實之新證據」，
    係指該證據於事實審法院判決前已經存在，為法院、當事人
    所不知，不及調查斟酌，至其後始行發見，且就證據本身形
    式上觀察，固不以絕對不須經過調查程序為條件，但必須顯
    然可認為足以動搖原有罪確定判決，而為受判決人無罪、免
    訴、免刑或輕於原判決所認罪名之判決者為限。故受理聲請
    再審之最後事實審法院，應就聲請再審理由之所謂「新證據
    」，是否具備事實審判決前已經存在，為法院、當事人所不
    知，事後方行發見之「嶄新性」，及顯然可認足以動搖原有
    罪確定判決，應為無罪、免訴、免刑或輕於原判決罪名之「
    顯然性」二要件，加以審查，為判斷應否准予開始再審之準
    據（最高法院85年度臺抗字第308 號判決意旨參照）。且證
    據之取捨核屬事實審法院之權限，苟其認定之結果，不違反
    經驗法則、論理法則，自難指摘其違法，且適用法律審判，
    為法官之權限，法院如就法律之適用有違誤，亦屬非常上訴
    之範圍，而非聲請再審之理由，是倘聲請再審意旨僅係指摘
    原確定判決因認定事實職權行使之推論過程、證據取捨，違
    背一般經驗法則、論理法則，即與前開再審要件不合。
三、經查：
  (一)依聲請人所提出之刑事聲請再審狀及刑事補充證據狀之案號
    欄所載，本件再審之聲請，係以本院99年度易字第238 號第
    一審確定判決為再審之客體，是聲請人聲請再審之對象，尚
    無違誤。惟上開刑事聲請再審狀中，所載「不服鈞院100 年
    度上聲議字第932 號誣告案件處分書」之項目，因非屬刑事
    確定判決，當非本院所得審理之再審客體，本院自不得予以
    審究，先予敘明。
  (二)本件聲請人前因傷害案件，經原審於民國99年6 月21日以99
    年度易字第238 號判決判處拘役30日，如易科罰金，以新臺
    幣1 千元折算1 日，復經臺灣高等法院高雄分院於99年9 月
    16日以99年度上易字第883 號判決上訴駁回確定之情，有本
    院99年度易字第238 號判決、臺灣高等法院高雄分院99年度
    上易字第883 號判決、臺灣高等法院被告前案紀錄表各1 份
    在卷可考，並經本院調取前揭卷宗核閱無訛，堪予認定。
  (三)聲請人固辯稱證人林貞君精神不正常，於偵查、原審審理時
    之證詞均為虛偽，應屬誣告之語云云。惟查，證人林貞君固
    曾向具偵查犯罪權限之機關提出聲請人有傷害其之告訴，然
    該告訴行為，經臺灣屏東地方法院檢察署檢察官偵查後，認
    定證人林貞君此行為因與誣告罪之構成要件不符，故犯罪嫌
    疑不足，而以100 年度偵字第799 號為不起訴處分，復經聲
    請人聲請再議，臺灣高等法院高雄分院檢察署亦因相同理由
    而以100 年度上聲議字第932 號處分書予以駁回，有臺灣屏
    東地方法院檢察署檢察官100 年度偵字第799 號不起訴處分
    書及臺灣高等法院高雄分院檢察署100 年度上聲議字第932
    號處分書各1 份在卷可稽，且經本院核閱聲請人之刑事聲請
    再審狀、刑事補充證據狀後，聲請人僅就原審採證認事職權
    之適法行使任意指摘，並未提出證據證明證人林貞君之上開
    告訴為虛偽及其有精神不正常等節，本院自難僅因聲請人之
    空言指訴，即遽認證人林貞君之證詞為虛偽及屬誣告之語，
    聲請人上開所陳，核與刑事訴訟法第420 第1 項第2 款、第
    3 款之「原判決所憑之證言已證明其為虛偽者」、「受有罪
    判決之人，已證明其係被誣告者」要件不符；再者，證人林
    貞君已於99年6 月7 日原審審理時到庭作證，並經本院訊問
    及予當事人詰問之機會，業經本院調取本院99年度易字第23
    8 號案件全卷核閱屬實，則證人林貞君當非原審所不知而不
    及調查斟酌之證據，亦與刑事訴訟法第420 條第1 項第6 款
    之「新證據」要件有悖。從而，聲請人以上開理由聲請再審
    ，顯屬無據。
  (四)聲請人又辯稱起訴時並無傷口照片；同慶醫院診斷證明書之
    記載與受傷照片所示之受傷部位不符，且與證人林貞君於民
    事案件所提出之留有傷口疤痕之照片歧異，可見證人林貞君
    所受傷害非聲請人所傷云云。惟查，證人林貞君之傷口情形
    ，有受傷照片2 張在卷可稽（見警卷第16頁），而檢察官於
    起訴時亦將之列為證據方法，有臺灣屏東地方法院檢察署檢
    察官99年度調偵字第77號起訴書1 份存卷可參，聲請人上開
    所辯無傷口照片云云，不足採信；再者，聲請人固辯稱由證
    人林貞君於民事案件所提出之留有傷口疤痕之照片觀之，證
    人林貞君所受之傷害與上開受傷照片不符，故證人林貞君非
    其所傷云云，然據上開受傷照片所示，證人林貞君之手臂傷
    勢清晰可見，尚難僅因上開受傷照片未拍攝至手腕、手背部
    位，即遽認證人林貞君所受之傷害為假，故上開留有傷口疤
    痕之照片顯不足以動搖原確定判決而為有利於聲請人之認定
    ；況且，原審乃係依聲請人於原審之辯詞、證人林貞君之證
    詞、受傷照片及同慶醫院診斷證明書等證據綜合判斷，認定
    聲請人有持水桶毆打證人林貞君手臂，致證人林貞君受有右
    手擦挫傷及左手臂瘀腫等傷害，並已於原確定判決中詳述其
    論斷取捨之依據，本院亦查無原審之該項證據調查之結果，
    有何悖於論理法則、經驗法則之情狀，被告徒憑陳詞，聲請
    再審，無非就原確定判決理由已說明或原確定判決採證認事
    職權之適法行使再行爭執，自與刑事訴訟法第420 條第1 項
    第6 款「發現確實之新證據」要件不合。從而，聲請人上開
    所辯，要非可取。
四、綜上所述，聲請人所提聲請再審之理由，核與刑事訴訟法第
    420 條第1 項第2 款、第3 款、第6 款之規定不符，為無理
    由，應予駁回。
據上論斷，應依刑事訴訟法第434 條第1 項，裁定如主文。
中    華    民    國   100    年    7     月    13    日
                  刑事第三庭    審判長法  官  張世賢
                                      法  官  蕭筠蓉
                                      法  官  許嘉仁
以上正本證明與原本無異。
如不服本裁定應於收受送達後五日內向本院提出抗告書狀敘述抗
告之理由抗告於台灣高等法院高雄分院。
中    華    民    國   100    年    7     月    13    日
                                      書記官  劉淑蓉